【裁判字號】    98,易,1452
【裁判日期】    981225
【裁判案由】    詐欺
【裁判全文】
臺灣高雄地方法院刑事判決              98年度易字第1452號
公  訴  人  臺灣高雄地方法院檢察署檢察官
被      告  甲○○
上列被告因詐欺案件，經檢察官提起公訴（98年度偵字第22873
號），被告於準備程序均為認罪之陳述，並聽取被告、公訴人之
意見後，本院合議庭裁定由受命法官進行簡式審判程序，判決如
下：
    主    文
甲○○幫助犯詐欺取財罪，處拘役伍拾日，如易科罰金，以新臺
幣壹仟元折算壹日。減為拘役貳拾伍日，如易科罰金，以新臺幣
壹仟元折算壹日。緩刑貳年。
    事    實
一、甲○○可預見一般取得他人金融帳戶使用之行徑，常與財產
    犯罪所需有密切之關聯，可能係為掩飾不法犯行，避免有偵
    查犯罪權限之執法人員循線查緝，以確保犯罪所得之不法利
    益，並掩人耳目，竟基於縱有人以其提供之金融帳戶實施詐
    欺取財犯行，亦不違背其本意之幫助詐欺未必故意，於民國
    （下同）96年1 月14日前不久之某日，以不詳代價，將其所
    申設華南商業銀行高雄苓雅分行帳戶（帳號：000000000000
    下稱華南銀行帳戶）之存摺、提款卡及密碼，透過位於高雄
    市○○○路上之「飛狗巴士」，托運至臺中朝馬站，提供予
    真實姓名年籍不詳、自稱為「陳先生」之人使用。嗣「陳先
    生」及所屬之詐欺集團成員於取得該帳戶之存摺、提款卡及
    密碼後，即共同意圖為自己不法之所有，基於詐欺取財之犯
    意聯絡，推由該集團所屬某成員在網路「080 嘉義人聊天室
    」與人聊天，並佯稱要援交，致乙○○於96年1 月13日晚間
    某時上網與該成員聊天，並相約援交後，該成員即要求乙○
    ○須至ATM 提款機前確認身分並非警察，乙○○因而陷於錯
    誤，於翌（14）日0 時22分許，依指示匯款新臺幣（下同）
    998 元至甲○○上開華南銀行帳戶內，且該筆款項旋遭人以
    提款卡提領一空。嗣乙○○發覺有異，始報警處理，而循線
    查悉上情。
二、案經嘉義市政府警察局第一分局移送臺灣高雄地方法院檢察
    署檢察官偵查起訴。
    理    由
一、本件被告被訴詐欺罪為死刑、無期徒刑、最輕本刑為3 年以
    上有期徒刑以外之罪，其於準備程序進行中，就被訴事實為
    有罪之陳述，本院告知簡式審判程序之旨，並聽取當事人之
    意見後，經被告、公訴人同意適用簡式審判程序，本院合議
    庭認無不得或不宜改依簡式審判程序進行之處，爰依刑事訴
    訟法第273 條之1 第1 項、第284 條第1 項，進行簡式審判
    程序審理，合先敘明。
二、上開事實，業經被告於警詢、偵訊及本院審理時坦承不諱，
    核與證人即被害人乙○○於警詢證述、偵訊具結證述參核相
    符屬實，並有嘉義市政府警察局第一分局樹林派出所受理各
    類案件紀錄表、受理詐騙帳戶通報警示簡便格式表、內政部
    警政署反詐騙諮詢專線紀錄表、華南銀行客戶基本資料建檔
    查詢表、開戶資料、存款往來明細表、乙○○台新銀行自動
    櫃員機交易明細表（匯出998 元）、郵政國內匯款執據各1
    份在卷可稽（參警卷第1 至3 、9 至22頁，偵5422卷第12、
    13頁，偵22873 卷第4 頁，本院1 卷第17頁，2 卷第12頁）
    。則被告上開自白，與卷內積極事證參核相符，洵堪採為論
    罪之證據。是被告確有幫助詐欺之犯意與犯行，事證明確，
    洵堪認定，應依法論科。
三、按刑法上之幫助犯，係對於犯罪與正犯有共同之認識，而以
    幫助之意思，對於正犯資以助力，而未參與實施犯罪之行為
    者而言。如未參與實施犯罪構成要件之行為，且係出於幫助
    之意思提供助力，即屬幫助犯，而非共同正犯。本案被告基
    於幫助之不確定故意，提供其華南銀行帳戶之存摺、提款卡
    及密碼給「陳先生」，雖使「陳先生」所屬詐欺集團成員得
    基於詐欺取財之犯意，向被害人乙○○詐取財物，並以被告
    提供之華南銀行帳戶資料作為指定匯款之用，規避檢警機關
    之追緝，以遂行詐欺取財之犯行。然被告提供帳戶資料供人
    使用，並不等同於向被害人施以欺罔之詐術行為，亦無證據
    證明被告有參與詐欺取財之構成要件行為，衡諸前揭說明，
    自應論以幫助犯。核被告所為，係犯刑法第30條第1 項、第
    339 條第1 項之幫助犯詐欺取財罪。被告為幫助犯，衡諸犯
    罪情節，依刑法第30條第2 項規定，按正犯之刑減輕之。爰
    審酌被告明知詐騙行為猖獗，仍提供其銀行帳戶資料予詐騙
    集團成員，幫助渠等向被害人詐欺取財使用，使被害人受有
    財產損害，並造成檢警機關查緝犯罪之困難，破壞社會治安
    及金融秩序，所為並非可取；惟念及被告並非詐欺正犯可比
    ，犯後坦承犯行，已有悔意，且該詐欺集團成員詐欺所得金
    額998 元尚輕，其前無受論罪科刑之前科，有臺灣高等法院
    被告前案紀錄表在卷可參，素行尚可，暨其犯罪動機、目的
    、手段、生活狀況等一切情狀，量處如主文所示之刑。又被
    告本件犯罪時間（96年1 月14日）係在96年4 月24日以前，
    符合中華民國九十六年罪犯減刑條例所定之減刑條件，爰減
    其宣告刑二分之一如主文所示，並諭知如易科罰金之折算標
    準，以資懲儆。
四、末查，被告前未曾因故意犯罪受有期徒刑以上刑之宣告，本
    件因一時失慮，致罹刑章，犯後於本院準備程序已全數賠償
    告訴人之損失等情明確，有98年12月1 日國內匯款執據1 份
    在卷足參（參本院2 卷第22頁），本院因認被告經此警、偵
    、審及科刑之教訓，當知戒慎而無再犯之虞，並參酌其工作
    、家庭狀況等情，認上開宣告刑，以暫不執行為適當，爰宣
    告緩刑期間2 年，以勵自新。
據上論斷，應依刑事訴訟法第273 條之1 第1 項、第284 條第1
項、第299 條第1 項前段，刑法第30條、第339 條第1 項、第41
條第1 項前段、第74條第1 項第1 款，刑法施行法第1 條之1 ，
中華民國九十六年罪犯減刑條例第2 條第1 項第3 款、第7 條，
判決如主文。
本案經檢察官丙○○到庭執行職務。
中    華    民    國    98    年    12    月    25    日
                  刑事第二庭  法  官  李昆南
以上正本證明與原本無異。
如不服本判決應於收受送達後10日內向本院提出上訴書狀，並應
敘述具體理由；如未敘述上訴理由者，應於上訴期間屆滿後20日
內向本院補提理由書（均須按他造當事人之人數附繕本）「切勿
逕送上級法院」。
中    華    民    國    98    年    12    月    25    日
                               書記官  黃美玲
附錄本判決論罪之法條：
刑法第339 條第1 項
意圖為自己或他人不法之所有，以詐術使人將本人或第三人之物
交付者，處5 年以下有期徒刑、拘役或科或併科1000元以下罰金
。


司法院資訊處製作；財團法人民間司法改革基金會備份。
